最　高　行　政　法　院　裁　定　　　　　　　　　　九十一年度裁字第五七一號
　　抗　告　人　勞工保險局
　　代　表　人　甲○○
右抗告人因與相對人袁成企業有限公司間給付保險費事件，對於中華民國九十年一月
四日臺北高等行政法院八十九年度訴字第二四七二號裁定提起抗告，本院裁定如左︰
　　主  文
抗告駁回。
抗告訴訟費用由抗告人負擔。
　　理  由
一、按抗告法院認抗告為不合法或無理由者，應為駁回抗告之裁定，行政訴訟法第二
    百七十二條準用民事訴訟法第四百九十二條第一項定有明文。
二、本件抗告人主張略以：相對人係勞工保險投保單位，有繳納勞工保險費之義務，
    然相對人積欠如原審裁定附表（以下簡稱附表）所示之保險費，經抗告人通知限
    期繳納，迄未給付，爰請求判命給付附表所示之保險費及滯納金等情。原審以勞
    工保險為社會保險，具公法性質，被保險人或投保單位依勞工保險條例之規定，
    應繳納之保險費或滯納金，為公法上之給付義務，其未依法繳納保險費者，依勞
    工保險條例第十七條第一項前段之規定，得寬限十五日，寬限期間仍未繳納者，
    自期滿之翌日起至完納前一日止，每逾一日加徵應納費額百分之零點二滯納金，
    而勞工保險局於投保單位或被保險人未依法繳納時，均就其應繳納之保險費及滯
    納金，作成限期繳納通知書，該通知書係屬所應繳各費之核定，性質上為行政處
    分，已具執行力，無庸再提起一般給付之訴，從而，本件抗告人通知相對人限期
    繳納積欠之勞工保險費及滯納金未果後，逕行提起本件一般給付訴訟，自係欠缺
    權利保護要件，其訴為不合法，爰駁回抗告人於原審之訴。
三、抗告意旨略以：依行政程序法第九十二條之規定，「行政處分」是行政機關之決
    定或其他公權力措施之行政行為。此一行政行為是以書面或口頭方式表現許可、
    同意、拒絕之意思表示。再依司法院釋字第四二三號解釋，行政機關行使公權力
    ，就特定具體之公法事件為對外發生法律上效果之單方行政行為，皆屬行政處分
    。而勞工保險之被保險人或投保單位原應依勞工保險條例之規定繳納保險費及滯
    納金，且其應繳納保險費及滯納金之金額、期限、計算及繳納方法、不依法繳納
    之效果，勞工保險條例第十三條至第十七條以及勞工保險條例施行細則第三十二
    條至第四十九條均有明文規定，原無待抗告人再予核定，且抗告人之限期繳納通
    知書，亦不過依上開條例及施行細則之規定，檢具繳款單，列印應繳金額，再催
    告投保單位或被保險人繳納而已，一切法律上之效果，悉依勞工保險條例及其施
    行細則之規定，抗告人此項限期繳納通知書既非表達許可、同意、拒絕之意思表
    示，對外亦不生勞工保險條例及其施行細則所規定以外法律上效果，從而原裁定
    認定抗告人之限期繳納通知書，性質上為行政處分，已具執行力，顯有未當。查
    人民違反行政法上義務時，行政機關固得以本身之公權力，實現行政處分之內容
    ，無須藉助於民事法院執行程序，但基於保障人民權利之意旨，依司法院釋字第
    三十五號解釋，對人民財產為強制執行，非有強制執行法第四條所列之執行名義
    ，不得為之。茲抗告人之限期繳納通知書，既非行政處分，勞工保險條例或其他
    法律，均無定有送由法院強制執行，或得移送法院辦理，自不得認為係強制執行
    法第四條第六款所規定之執行名義，不能逕據以為強制執行。何況依行政訴訟法
    第一百零五條第一項規定，債務人應為一定給付而不為者，債權人須取得確定判
    決或依行政訴訟法成立訴訟上和解，取得和解筆錄始得聲請高等行政法院強制執
    行，從而抗告人通知相對人限期繳納積欠之勞工保險費及滯納金未果後，提起本
    件一般給付訴訟，自難謂欠缺權利保護要件，原裁定遽將抗告人之訴駁回，自非
    適法等語。
四、查於行政執行法公布施行前，苟無法院之裁判作為執行名義，或有法律之明文，
    普通法院之民事執行處無從僅依保險人之限期履行書面據以對勞工保險費、滯納
    金之債務人實施強制執行，故制定勞工保險條例第十七條第二項前段「加徵前項
    滯納金十五日後仍未繳納者，保險人應就其應繳之保險費及滯納金，依法訴追。
    」之規定，以資適用，從而，抗告人自有依前開法律規定向普通法院民事庭起訴
    ，或聲請依督促程序發支付命令之必要。惟行政執行法業於八十七年十一月十一
    日修正公布，並經行政院以命令定自九十年一月一日起施行，該法第十一條第一
    項第三款定有公法上金錢給付義務經以書面通知限期履行，得逕由主管機關移送
    執行之明文，則勞工保險之保險人原有起訴請求命債務人給付保險費等之必要，
    因行政執行法之施行而不存在。揆之前開說明，本件抗告人應可依前開行政執行
    法規定，移送該管行政執行處逕為執行，無須向法院訴請判決命對造為給付，重
    新取得執行名義。本件抗告人於原法院起訴時，雖修正之行政執行法尚未施行，
    惟原法院裁定時，修正之行政執行法業已施行，本件已無經裁判命給付保險費及
    滯納金之必要。本件訴訟所應具備之要件既有欠缺，且無從補正，應依行政訴訟
    法第一百零七條第一項第十款規定，裁定駁回抗告人之訴。原裁定以其欠缺權利
    保護要件，裁定駁回，理由雖有不同，但結論則無二致，仍應認本件抗告為無理
    由，予以駁回。
五、依行政訴訟法第二百七十二條、第一百零四條、民事訴訟法第四百九十二條第一
    項、第九十五條、第七十八條，裁定如主文。
中　　華　　民　　國　　九十一　　　年　　　六　　　　月　　二十一　　　日
                    最 高 行 政 法 院  第 三 庭
                                審 判 長 法  官　　　葉　振　權
                                         法  官　　　林  家  惠
                                         法  官　　　吳　錦　龍
                                         法  官　　　劉　鑫　楨
                                         法  官　　　吳　明　鴻
右  正  本  證  明  與  原  本  無  異
　　　　　　　　　　　　　　　　　　　　 法院書記官　阮  桂  芬
中　　華　　民　　國　　九十一　　　年　　　六　　　　月　　二十一　　　日
